【裁判字號】    92,小上,39
【裁判日期】    920304
【裁判案由】    侵權行為損害賠償
【裁判全文】
臺灣臺北地方法院民事判決  九十二年度小上字第三九號
    上  訴  人  甲○○
    被  上訴人  華洲運通股份有限公司
    法定代理人  許義信
右當事人間請求侵權行為損害賠償事件，上訴人對於中華民國九十一年十二月六日本
院臺北簡易庭九十一年度北小字第一七八九號第一審判決提起上訴，本院判決如左：
    主      文
上訴駁回。
第二審訴訟費用新臺幣壹仟壹佰捌拾壹元由上訴人負擔。
    事      實
甲、上訴人方面：本件未經言詞辯論，據其於上訴狀所載之聲明陳述如下：
一、聲明：原判決不利於上訴人之部分廢棄。
二、陳述：除與原審判決書所載相同者，茲予引用外，補稱：
（一）依民法第二百十三條、二百十六條規定，上訴人請求之車輛修復費、時間延誤
      費、租車費及其他雜支等共計新臺幣（下同）九萬元，實屬有理。上訴人係請
      求被上訴人支付回復原狀所必要之費用以代回復原狀，原審未斟酌上開法條意
      旨，竟引用民法第一百九十六條及最高法院七十七年度第九次民事庭會議決議
      ，將車輛修復費中零件折舊部分予以扣除，實有民事訴訟法第四百六十八條所
      規定判決不適用法則或適用不當之違背法令。
（二）上訴人於本件中車禍發生即依法處理，並同意被上訴人之保險公司勘查後所認
      定之賠償數額，無意求償其他費用，故就其餘支出之費用並未保留單據證明，
      豈料被上訴人事後反悔不欲負責，實有違誠信。按民法第一百四十八條第二項
      規定：「行使權利，履行義務，應依誠實及信用方法。」，上訴人租車費及其
      他支出費用被上訴人自應負責。
三、證據：援用原審之立證方法。
乙、被上訴人方面：本件未為言詞辯論，被上訴人亦未提出書狀作何聲明或陳述。
    理    由
一、按對於小額程序之第一審裁判，得上訴或抗告於管轄之地方法院，然非以其違背
    法令為理由，不得為之，民事訴訟法第四百三十六條之二十四第一項、第二項定
    有明文。而上訴狀應記載上訴理由，表明下列各款事項：一、原判決所違背之法
    令及其具體內容。二、依訴訟資料可認為原判決有違背法令之具體事實，民事訴
    訟法四百三十六條之二十五亦有明定。本件上訴人主張原審判決未審酌民法第二
    百十三條、第二百十六條、第一百四十八條之規定，而駁回其部分請求，實有判
    決不適用法則或適用不當之違背法令。核其上訴理由，堪認對於其所主張原第一
    審小額判決違背法令之情事，已有具體之指摘，並已揭示該違背法令之法規條項
    內容，是上訴人提起本件上訴，應認為已具備合法要件，合先敘明。
二、本件應予審酌者，乃原審判決是否有上訴人所主張之違背法令情事？經查：
（一）按「負損害賠償責任者，除法律另有規定或契約另有訂定外，應回復他方損害
      發生前之原狀。因回復原狀而應給付金錢者，自損害發生時起，加給利息。第
      一項情形，債權人得請求支付回復原狀所必要之費用，以代回復原狀。」民法
      第二百十三條定有明文。復按「損害賠償，除法律另有規定或契約另有訂定外
      ，應以填補債權人所受損害及所失利益為限。」同法第二百十六條第一項亦有
      明文。而民法第二百十三條所謂之「回復原狀」，係指損害發生前之原狀，查
      本件上訴人係因被上訴人公司司機之過失所導致之車禍事故而受有損害，故其
      損害發生時，應係九十年十二月二十一日車禍發生時。而於車禍發生時，上訴
      人所有之車輛已使用七年三月，車輛所使用之零件對照出廠時本有折舊，其價
      值自不能以新品計。上訴人所得請求之回復原狀，自非回復新品狀態，上訴人
      於車輛後修理車輛，既係以新零件更換被撞毀之舊零件，其所請求回復原狀所
      必要之費用，自應將零件折舊部分予以扣除，就車損零件部分上訴人所受之損
      害，亦僅止於扣除折舊後之費用。原審依法將折舊部分金額扣除，駁回上訴人
      此部分請求，於法並無不合，上訴人車損部分之損害亦無未受填補之處，尚無
      上訴人所稱原審有未適用民法第二百十六條、第二百十三條或適用不當之違背
      法令。
（二）按當事人主張有利於己之事實者，就其事實有舉證之責任，民事訴訟法第二百
      七十七條前段定有明文。上訴人固另請求租車費、時間延誤費、其他雜支費等
      ，然未能舉證證明此部分損害。其雖提出租車費率表一份（見原審卷第五三頁
      ），惟尚無從認定上訴人確有支出租車費用，以及此項支出與本件車禍之因果
      關係。原審本於職權認定事實，認此部分損害無法證明而駁回上訴人請求，尚
      與法無違。又上訴人另主張因信任被上訴人而未保留上開支出之單據，致其蒙
      受更大損失，惟就此點亦未有任何證明，其主張被上訴人有違反民法第一百四
      十八條第二項規定，而原審未予審酌云云，亦不足採。
三、按小額事件之第二審判決，倘依上訴意旨足認上訴為無理由者，得不經言詞辯論
    為之，民事訴訟法第四百三十六條之二十九第二款定有明文。本件依上訴意旨足
    認原判決並無上訴人所指違背法令之情事，上訴意旨指摘原判決不當，求予廢棄
    改判，並無理由，爰不經言詞辯論而駁回之。
四、又按小額事件第一審法院為訴訟費用之裁判時，應確定其費用額，此項規定並為
    小額事件之上訴程序所準用，民事訴訟法第四百三十六條之十九第一項、同法第
    四百三十六條之三十二第一項定有明文，爰將本件訴訟費用額依後附計算書確定
    如主文第二項所示。
五、據上論結，本件上訴為無理由，依民事訴訟法第四百三十六條之三十二第一項、
    第二項、第四百四十九條第一項、第四百三十六條之二十九第二款、第四百三十
    六條之十九第一項、第七十八條，判決如主文。
中      華      民      國    九十二    年      三      月      四      日
                                        民事第二庭審判長法  官  丁蓓蓓
                                                        法  官  吳燁山
                                                        法  官  劉素如
右正本證明與原本無異
本判決不得上訴
中      華      民      國    九十二    年      三      月      四      日
                                                        法院書記官  劉芳菊
┌──────────┬─────────────┬───────────┐
│  項            目  │   金      額（新臺幣）   │      備          註  │
├──────────┼─────────────┼───────────┤
│第二審裁判費        │      一千一百十三元      │                      │
├──────────┼─────────────┼───────────┤
│第二審送達郵費      │         六十八元         │                      │
├──────────┼─────────────┼───────────┤
│合          計      │     一千一百八十一元     │                      │
└──────────┴─────────────┴───────────┘


司法院資訊處製作；財團法人民間司法改革基金會備份。
